臺灣高等法院刑事裁定
111年度聲再字第218號
再審聲請人
即受判決人  林晏弘



代  理  人  李岳洋律師
            陳靖琳律師
            蔣子謙律師
上列再審聲請人即受判決人因傷害案件，對於本院108年度上更
一字第40號，中華民國108年10月29日第二審確定判決（第一審
案號：臺灣士林地方法院104年度訴字第224號，起訴案號：臺灣
士林地方檢察署103年度偵字第10533號），聲請再審，本院裁定
如下：
    主  文
再審之聲請駁回。 
    理  由
一、聲請意旨略稱：
㈠、本案事發時間為民國102年4月25日，依刑法第2條第1項規定
    應依聲請人林晏弘行為時之法律作為新舊法比較適用之準據
    法，即應依108年5月10日修正前之傷害罪規定：「傷害人之
    身體或健康者，處三年以下有期徒刑，拘役或一千元以下罰
    金。」論處，原確定判決以108年5月10日修正後之傷害罪規
    定：「傷害人之身體或健康者，處五年以下有期徒刑、拘役
    或五十萬元以下罰金。」論處，已有適用法律違誤之處。
㈡、本案既應適用修正前傷害罪之規定，即仍屬刑法第61條第1款
    所列得宣告免刑之罪，而聲請人於判决確定後已與告訴人林
    瑞斌達成和解，有協議書在卷可憑，聲請人並已依約給付和
    解金新臺幣30萬元，告訴人且同意法院對聲請人為無罪之諭
    知，或適用刑法第59條之規定酌減其刑，或為緩刑之諭知，
    本案實有情輕法重可堪憫恕之處，請依刑法第59條規定減輕
    刑責，併依刑法第61條第1款規定宣告免刑。
㈢、證人楊𧃇蔚可證明聲請人並未持防狼噴霧噴告訴人眼睛：
　⒈新規性部分：
　　楊𧃇蔚為案發地點之現場負責人，案發時亦有在場，對事發
    經過甚是明瞭，能證明聲請人並無持防狼噴霧噴告訴人眼睛
    。楊𧃇蔚因故在本案偵審程序時入監服刑，聲請人亦無從得
    知楊𧃇蔚之完整人別資料而未能在本案訴訟程序聲請傳喚，
    楊𧃇蔚既在原確定判決訴訟程序中從未出庭作證，應符合新
    規性之要件。
　⒉確實性部分：
    原確定判決因證人Al、A2供述聲請人有持防狼噴霧噴告訴人
    眼睛，且告訴人送往馬偕醫院後向醫師主訴「被防狼噴霧劑
    噴到眼睛」，有該院急診病歷及函文1份可佐，而認定告訴
    人所述聲請人有以防狼噴霧劑噴其眼睛乙節為真。然馬偕醫
    院並無確實查驗告訴人眼睛是否有遭防狼噴霧劑噴到，且遍
    觀馬偕醫院檢附之函文，亦隻字未提告訴人眼睛究有無受傷
    甚或是遭防狼噴霧劑噴到之事。而本案關於「告訴人眼睛有
    無受防狼噴霧劑噴到」「聲請人有無持防狼噴霧劑朝告訴人
    眼睛噴」之重要事實為原確定判決認定聲請人是否犯傷害罪
    之論罪基礎，除證人證詞外，尚應有其他積極證據補足證人
    證詞之可信性，始得形成確信心證，惟原確定判決僅憑證人
    Al、A2及告訴人向馬偕醫院醫師主訴之説詞，逕自認定聲請
    人有持防狼噴霧劑朝告訴人眼睛噴一節為真，進而判處聲請
    人有犯傷害罪，但綜合證人楊𧃇蔚及上開事證判斷結果，足
    以推翻原確定判決結果之合理懷疑，而得為有利於聲請人之
    無罪認定，確有符合「確實性」之要件等語。
二、按再審及非常上訴，固均為針對刑事確定判決之瑕疵而設之
    非常救濟程序，惟再審旨在匡正原確定判決認定事實錯誤，
    非常上訴則以糾正原確定判決法律上錯誤為目的，不涉及事
    實。故以確定判決適用法律錯誤而違背法令為理由，聲明不
    服，應依非常上訴程序尋求救濟，不得聲請再審。是就前開
    聲請再審意旨㈠部分，縱認原確定判決未適用108年5月31日
    修正施行前之傷害罪論處而有瑕疵，核其性質係法律適用錯
    誤之違背法令，不屬再審程序匡正事實認定錯誤之範疇，故
    此部分聲請意旨縱屬實在，僅得循非常上訴程序謀求救濟，
    而非得據以聲請再審之事由。
三、按有罪之判決確定後，因發現新事實或新證據，單獨或與先
    前之證據綜合判斷，足認受有罪判決之人應受無罪、免訴、
    免刑或輕於原判決所認罪名之判決者，為受判決人之利益，
    始得聲請再審，刑事訴訟法第420條第1項第6款規定甚明。
    其所謂輕於原判決所認「罪名」之判決，係指與原判決所認
    罪名比較，其法定刑較輕之相異罪名而言。又此所謂「應受
    免刑」之判決，指「必要及絕對」免除其刑之規定而言，如
    屬「任意或相對」免除其刑之規定者，則不在此列。就前開
    聲請再審意旨㈡部分，刑法第61條第1款僅屬法院「得」免除
    其刑之規定，並非法定當然應免除其刑之規定，揆諸前揭說
    明，自非屬刑事訴訟法第420條第1項第6款所規定應受免刑
    或輕於原判決所認罪名之判決，不得據以聲請再審。
四、就前開聲請再審意旨㈢部分：按刑事訴訟法設有為受判決人
    利益，得以未經法院審酌且具「確實性」（即足以動搖原確
    定判決所認定事實之合理懷疑）之事實或證據為由聲請再審
    之機制；同法第420條第1項第6款前段及第3項規定所稱「發
    現新事實或新證據」，指判決確定前已存在或成立而未及調
    查斟酌，以及判決確定後始存在或成立之事實或證據；同法
    第421條所稱「（證據）漏未審酌」，係指證據業已提出或
    已發現而未予調查，或雖調查但未予判斷取捨並說明理由者
    而言。上述「發現新事實或新證據」及「（證據）漏未審酌
    」，同指證據於法院而言具有未判斷資料性（即「新規性」
    ）。質言之，舉凡法院未經發現而不及調查審酌，或就已發
    現之事實、證據，但未實質判斷其價值者，均屬之。又同法
    第420條第1項第6款後段關於發現新事實或新證據單獨或與
    先前之證據綜合判斷，足認受有罪判決之人應受無罪或輕於
    原判決所認罪名之判決，及同法第421條關於足生影響於判
    決之重要證據漏未審酌等規定，則均係證據「確實性」之問
    題。聲請再審所指之證據必須具備「新規性」（即法院未判
    斷資料性）作為前提要件，故聲請再審所執之新證據或所主
    張漏未審酌之證據，不能祇係就卷存業經法院取捨論斷之證
    據再事爭辯，並據為該等證據符合「確實性」之主張（最高
    法院108年度台抗字第1290號裁定意旨參照）。此外，再審
    聲請人就具有新事實、新證據之再審事由，負有「提出義務
    」及「說明義務」；提出義務包含提出具體、特定事實及證
    據方法之義務。倘所提出之證人於原確定判決訴訟程序中未
    曾出庭作證，或當時僅就其他待證事實而為證言者，固可認
    定具有嶄新性，然再審聲請人仍須釋明該證人確有見聞該待
    證事實之憑據，以供法院審酌是否符合前揭確實性之要件。
    若僅為單純一己主張或懷疑猜測證人曾見聞其所稱之待證事
    實，甚或空泛要求法院自行查證有無該證人之存在，自非前
    述條款所稱之新證據或新事實，當為法所不許（最高法院10
    9年度台抗字第808號、第912號裁定意旨參照）。經查：
㈠、原確定判決認定聲請人共同犯傷害罪，係依憑證人即告訴人
    林瑞斌、證人A1、A2、黃慎炫等人之證述，馬偕紀念醫院淡
    水分院急診病歷資料、馬偕紀念醫院淡水分院診斷證明書、
    104年10月24日馬院醫急字第1040005008號函暨所附病歷、
    告訴人所提受傷照片4張及原審當庭拍攝告訴人受傷照片5張
    等證據綜合研判，而認聲請人所為，係犯刑法第277條第1項
    傷害罪，與共同被告吳竑璋（雖最後成立殺人未遂罪，然前
    階段仍屬傷害行為）、共犯陳瀚民間，有犯意聯絡及行為分
    擔，為共同正犯。判處聲請人有期徒刑8月等節，有本院108
    年度上更一字第40號刑事判決書1份附卷可稽。查原確定判
    決業已詳述認定犯罪事實之依據及憑以認定之理由，並就再
    審聲請人否認犯罪之辯詞何以不可採之理由，依據卷內資料
    予以指駁與說明，從形式上觀察，並無違反經驗或論理法則
    ，以及重要證據漏未調查審酌之情形。
㈡、證人楊𧃇蔚於原確定判決審理程序中固未曾經傳喚作證，惟
    依聲請人代理人於本院聲請再審程序所述，楊𧃇蔚即為聲請
    人所述之現場老闆「龍哥」（見本院卷第84頁）。然查：
  ⒈聲請人於本案最早是於103年10月21日偵查中向檢察官提及「
    龍哥」，稱案發當時該處賭場老闆「龍哥」（或「龍兄」）
    說要過去醫院看一下有沒有怎麼樣，聲請人就跟著過去等語
    （見偵10533號卷第24頁；詳細勘驗該次偵查庭錄影檔案筆
    錄見原第一審卷四第120頁正反面，聲請人明確提到是那邊
    賭場老闆，另於原第一審審判期日也稱「龍哥」是該處賭場
    老闆，見原第一審卷四第38頁反面至第39頁），於原第一審
    104年10月16日準備程序中提到我跟著賭場老闆「龍哥」一
    起去醫院（見第一審卷一第123頁），105年1月29日準備程
    序期日提到：之後有人送醫院，我就跟一個「龍哥」去馬偕
    醫院看看傷者的情形，我去一下我就走了，我沒有看到傷者
    ，我在醫院門口，只有「龍哥」進去看等語（見原第一審卷
    二第82頁反面），於原第一審審判期日也只提到：因為賭場
    的老闆都有去醫院，我就跟著去等語（見原第一審卷四第15
    4頁反面），聲請人於本院更審一樣只稱賭場老闆就把受傷
    的人送醫院等語（見本院更審卷第185頁），亦即聲請人於
    原確定判決審理程序中自始只提及賭場老闆「龍哥」去醫院
    看看狀況之事，並未提及「龍哥」確有目擊案發經過此情。
    參以本案聲請人於原確定判決訴訟程序各事實審審級均有辯
    護人之情形下，始終未曾聲請傳喚「龍哥」（反而是告訴代
    理人於偵查中曾聲請傳喚「龍哥」，見偵10533號卷第24頁
    ），則「龍哥」是否確有目擊案發期間聲請人之所有舉動而
    得為有利於聲請人之證述，已非無疑。
　⒉聲請再審意旨雖稱是因原確定判決訴訟程序中不知楊𧃇蔚之
    人別資料而未聲請傳喚，但於楊𧃇蔚所涉另案臺灣士林地方
    法院104年度審簡字第461號賭博案件中，聲請人於該案是先
    於102年7月18日至淡水分局就張凱傑指訴其因積欠楊𧃇蔚賭
    債，而遭楊𧃇蔚與被告等人恐嚇及妨害自由案件應詢，當日
    已迭經警方敘及「楊𧃇蔚」之全名，聲請人並陳稱有和張凱
    傑至楊𧃇蔚開設之賭場賭博過，於102年5月底楊𧃇蔚有撥打
    電話給聲請人後，到海中天汽車旅館找聲請人和張凱傑等語
    （見士林地檢102年度偵字第12007影卷第13至15頁反面）；
    嗣於103年9月16日於偵查中就楊𧃇蔚因上開案件經檢察官簽
    分之賭博案件應訊時，檢察官與聲請人本人亦一再提及「楊
    𧃇蔚」之全名，聲請人且再次就楊𧃇蔚賭場位置具體陳稱為
    （淡水）馬偕醫院後門對面的巷子等語（見士林地檢103年
    度他字第424號卷第37頁）。雖該案與本案中關於賭場之住
    址描述略有不同，但該案證人張凱傑於警詢中已證稱賭博之
    處所為楊𧃇蔚「鐵皮屋」搭建之住處賭博等語（見士林地檢
    102年度偵字第12007影卷第11頁），嗣於103年10月19日會
    同警方實地查看後，確認住址為新北市○○區○○路000巷00號
    之1，該處為一停車場，進入該停車場到底時，就可看見住
    家，該住家就是我去賭博之場所，也就是楊𧃇蔚位於該處之
    住家等語（見103年度偵字第10981號卷第27頁反面），且該
    停車場由該案現場照片（見士林地檢102年度偵字第12007影
    卷第38頁）與本案現場照片（見原第一審卷二第17至18頁）
    比對觀之，顯屬相同停車場無疑。是由上情可知，聲請人於
    102年7月間即已知楊𧃇蔚之真實姓名並已有聯絡電話，後楊
    𧃇蔚雖於102年9月間因另案入監執行至108年3月間（見本院
    卷第75頁之在監在押紀錄表），但聲請人於103年9月16日另
    案偵查中又再次因楊𧃇蔚所涉案件而作證，然其於僅相隔1
    個多月之本案103年10月21日偵查中，卻向檢察官陳稱不知
    道「龍哥」之真實姓名，亦未告知楊𧃇蔚正有案而經另案檢
    察官偵查中（見偵10533號卷第24頁），致檢察官無從應告
    訴代理人當庭請求而提解楊𧃇蔚作證，則由聲請人隱瞞「龍
    哥」真實姓名及可供查證方式之舉觀之，實難認「龍哥」所
    證可資引為有利於聲請人之認定甚明。
　⒊再者，本案是發生於000年0月間，迄至聲請人此次聲請再審
    時已相隔9年，且本案涉及多人鬥毆，縱使楊𧃇蔚當時在場
    ，能否注意到聲請人過程中之所有舉動，已非無疑，況事隔
    9年後，記憶勢必更加模糊。惟聲請人竟一改先前迴避告知
    「龍哥」真實姓名之態度，突然主張「龍哥」即楊𧃇蔚可證
    明其並未持防狼噴霧噴向告訴人眼睛此節，與其於原確定判
    決訴訟程序中僅稱「龍哥」有將告訴人送醫或是到醫院看看
    情況等語不合，參以楊𧃇蔚前與聲請人即相識，有迴護聲請
    人之動機此情，實可徵楊𧃇蔚所證之憑信性顯有不足，其縱
    使於事隔9年後為有利於聲請人之證述，無論單獨或結合先
    前已經存在卷內之各項證據資料，予以綜合判斷，均不足以
    動搖原確定判決認定之事實，無從執為再審之理由。
五、綜上所述，再審聲請人所引之上開證據及主張，部分係指摘
    原判決適用法律違背法令，此不屬再審程序匡正事實認定錯
    誤之範疇，僅得循非常上訴程序謀求救濟，非得據以聲請再
    審之事由，部分僅主張原確定判決應適用刑法第61條第1款
    「得」免除其刑規定，亦非適法之再審理由，而其所聲請調
    查之證據即傳喚證人楊𧃇蔚，縱予以單獨或與先前之證據綜
    合判斷，亦不足以動搖原有罪確定判決，而得為再審聲請人
    無罪、免訴、免刑或輕於原確定判決所認定之罪名，核與刑
    事訴訟法第420條第1項第6款、第421條規定之要件不符，聲
    請再審意旨復未敘明原確定判決有何其他符合刑事訴訟法第
    420條第1項第1至5款所定再審要件之事由，從而本件聲請再
    審，顯無理由，應予駁回。
據上論斷，應依刑事訴訟法第434條第1項，裁定如主文。　　
中　　華　　民　　國　　111 　年　　8 　　月　　23　　日
                  刑事第二十庭  審判長法　官  張紹省
                                      法　官  蕭世昌
                                      法　官  吳祚丞
以上正本證明與原本無異。
如不服本裁定，應於收受送達後十日內向本院提出抗告狀。
                                      書記官  莫佳樺
中　　華　　民　　國　　111 　年　　8 　　月　　23　　日